臺灣臺中地方法院刑事判決
109年度簡上字第592號
上  訴  人  
即  被  告  高敏華


指定辯護人  廖肇衍律師
上列上訴人即被告因傷害案件，不服本院民國109年10月28日所
為之109年度中簡字第2650號第一審簡易判決（聲請簡易判決處
刑案號：109年度偵字第22236號），提起上訴，本院管轄之第二
審合議庭判決如下：
    主    文
上訴駁回。
    犯罪事實
一、高敏華於民國109年3月30日11時2分許（聲請簡易判決處刑
    書記載11時20分許，應予更正），在臺中市○區○○○路0段0號
    社區之1樓電梯門前，因故與李昱穎發生口角，李昱穎以右
    手揮向高敏華，高敏華立即以左手捉住李昱穎之右手，並基
    於傷害他人身體之犯意，先以右手揮打李昱穎右側頭臉部，
    再拉扯李昱穎向前撲跌，致李昱穎向前跌倒、雙膝跪地，因
    而受有頭皮挫傷、右側臉部挫傷、右側膝部挫傷之傷害。 
二、案經李昱穎訴由臺中市政府警察局第二分局報告臺灣臺中地
    方檢察署檢察官偵查起訴。
    理    由
壹、證據能力：
一、本案以下所引用具傳聞證據性質之供述證據，被告高敏華、
    檢察官於本院準備程序、審理時；辯護人於本院審理時，均
    未爭執其證據能力，且本院審酌前開證據作成時之情況及證
    據取得過程等節，並無非出於任意性、不正取供或其他違法
    不當情事，且客觀上亦無顯不可信之情況，復經本院於審判
    期日就上開證據依法進行調查、辯論，是依刑事訴訟法第15
    9條之5規定，均有證據能力。
二、又本院以下所引用之非供述證據，均與本件事實具有自然關
    聯性，且核屬書證、物證性質，又查無事證足認有違背法定
    程式或經偽造、變造所取得等證據排除之情事，復經本院依
    刑事訴訟法第164條、第165條踐行物證、書證之調查程序，
    亦堪認均有證據能力。
貳、認定犯罪事實所憑之證據及理由：
一、訊據被告高敏華否認有何傷害犯行，辯稱：伊雖曾與告訴人
    李昱穎發生口角，但時間非109年3月30日，且該次口角係告
    訴人衝向伊打伊，非伊毆打告訴人，伊亦無抓告訴人、將告
    訴人拉向前使其跌倒，伊是要擋開告訴人的手，是要正當防
    衛。檢察官所舉現場監視器錄影檔案非伊與告訴人口角之事
    件，而是109年4月26日以後某日伊與另一女子發生衝突之事
    件，畫面中女子顯非告訴人，況該畫面無時間顯示，檔案復
    遭剪輯切割、流於片段。檢察官另舉證人賴清甲、診斷證明
    書為證，然告訴人為證人賴清甲所經營應召站旗下應召女，
    故證人賴清甲偽證，診斷證明書上所載傷勢則是告訴人偽造
    云云。辯護人辯護意旨略以：雙方如有互毆，被告應是受到
    告訴人挑唆，且被告是正當防衛。經查：
(一)告訴人於上揭時、地遭被告以右手揮打右側頭臉部，再拉扯
    向前撲跌，致向前跌倒、雙膝跪地，因而受有上開傷害等情
    ，業據告訴人於警詢證稱：當日伊搭乘電梯至1樓，見被告
    大小聲，伊請被告安靜、莫妨礙安寧，被告就一拳往伊右臉
    頰揮過來，又打伊之頭，又將伊推倒，導致伊膝蓋撞到，伊
    頭、臉頰、膝蓋都有受傷等語（見偵卷第29至30頁），核與
    證人賴清甲於警詢證稱：伊當日乘電梯下樓即見被告與告訴
    人已生口角，被告將告訴人摔倒在地，告訴人頭撞電梯旁牆
    壁，告訴人有去驗傷等語（見偵卷第36頁）；於偵訊證稱：
    當時伊搭電梯自1樓要出來，見被告與告訴人吵架，見被告
    拉告訴人身體去撞電梯口牆壁等語（見偵卷第94頁）；於本
    院審理時證稱：監視器錄影畫面中穿白色衣服男性是伊本人
    ，伊認識被告，有看到被告打告訴人，伊看到被告的時候，
    告訴人遭被告摔倒在地，告訴人已經爬不起來了，所以沒有
    還手等語（見本院卷第203至204頁），大致相符，且本院於
    審理時勘驗現場監視器錄影檔案光碟，結果如下：檔案名稱
    「IMG_4157.MOV」，⑴0分01秒～0分22秒（播放軟體顯示時間
    ，下同）：李昱穎左手靠在櫃臺上。一身著黑色短袖上衣、
    藍色短褲及淺色鞋子之男子（下稱甲男）在電梯間櫃臺前駐
    足。錄影畫面左下方之高敏華，以右食指指向櫃臺方向，放
    下後面向內側電梯（即畫面左方電梯），再以右手舉起持行
    動電話。⑵0分23秒～0分28秒：高敏華站在電梯間外側（即錄
    影畫面右側）牆壁前，舉起行動電話面向畫面右邊。李昱穎
    自錄影畫面左方出現，以右手指向高敏華並走向甲男，再以
    左手肘靠在櫃臺上，高敏華舉起右手指向李昱穎，之後高敏
    華及李昱穎均走出畫面。期間甲男均站在原地。⑶0分29秒～1
    分16秒：李昱穎自畫面左方之櫃臺走向電梯間外側，停在外
    側電梯右側牆壁前並倚靠該牆壁。一身著白色上衣、深色短
    褲及深色拖鞋之男子（按即賴清甲，下稱乙男），雙手插在
    褲子口袋從內側電梯走出後停在內側電梯門口，先看向李昱
    穎，再看向位於畫面左下方之高敏華。高敏華以行動電話拍
    攝電梯間及李昱穎。李昱穎看到乙男，開始向高敏華說話，
    乙男走向畫面右下方，李昱穎和高敏華起口角爭執，並多次
    伸手指向高敏華，期間向前接近高敏華2步，尚無肢體接觸
    。⑷1分17秒～2分04秒：高敏華自畫面左下走至二電梯門中間
    ，對李昱穎說話。李昱穎走到高敏華面前，戟指高敏華並與
    高敏華口角爭執，復向前以右手反手揮向高敏華右臉側，高
    敏華隨即抓住李昱穎該手，李昱穎後退二步，但高敏華仍未
    鬆開李昱穎右手，順勢向前，高敏華左手持續抓住李昱穎右
    手，並以其右手掌揮李昱穎右側肩膀至頭部一帶二次，同時
    重心往後並順時針轉身約90度，拉住李昱穎右手，李昱穎上
    身往前撲倒，雙膝跪地，雙手撐地，跪倒在牆壁前。高敏華
    旋即後退轉身離開現場。李昱穎以右手頂住牆壁自行站起，
    乙男快步走向畫面右方，李昱穎彎腰以右手撫摸右膝後，指
    向畫面右方叫囂並往右方走去等情，此有本院勘驗筆錄附卷
    可稽（見本院卷第163至165頁），亦核與告訴人及證人賴清
    甲證述情節相符。本件復有監視器錄影畫面擷取相片、告訴
    人傷勢相片、澄清綜和醫院診斷證明書附卷可稽（見偵卷第
    39頁、第57至61頁；本院卷第151至157頁），且觀諸上開診
    斷證明書所載，告訴人經診斷為頭皮挫傷、右側臉部挫傷、
    右側膝部挫傷，傷勢部位核與告訴人證述及監視器錄影畫面
    擷取相片、勘驗現場監視器錄影檔案光碟所顯示告訴人遭毆
    打部位及向前跌倒、雙膝跪地情形相符。從而告訴人指訴非
    虛，應可採信。
(二)至被告、辯護人雖以上開情詞置辯，然：　　
　1.本件員警係於109年3月30日接獲派遣而至案發現場處理本件
    民眾即告訴人遭傷害案，並調閱現場監視器乙節，有員警職
    務報告在卷可佐（見偵卷第27頁）。且觀諸上開澄清綜和醫
    院診斷證明書（見偵卷第39頁）所載，告訴人係於109年3月
    30日11時56分至該院急診就醫，於同日12時25分離院。又告
    訴人係於109年3月30日13時14分許至臺中市政府警察局第二
    分局文正派出所製作筆錄而對被告提出告訴，並於同日19時
    55分依警方通知至派出所指認警方所調閱之監視器錄影畫面
    ，員警復於109年3月31日12時17分許對證人賴清甲製作警詢
    筆錄，有其等警詢筆錄在卷可參（見偵卷第29至31頁、第35
    至37頁）。核上開時間均密接於告訴人所指遭毆打亦即起訴
    意旨所指本件案發時間之後，參以上開監視器錄影畫面擷取
    相片，亦可見錄影畫面上方有以數位方式顯示之錄影時間「
    0000-00-00 00:02:27」、「0000-00-00 00:02:28」、「00
    00-00-00 00:02:29」（見偵卷第59至60頁）。是本件案發
    時間確係109年3月30日11時2分許，且卷附現場監視器錄影
    檔案所攝錄者，確為本件案發過程無訛，而非被告所主張其
    他事件。被告辯稱案發時間非109年3月30日、告訴人偽造傷
    勢、現場監視器錄影檔案所攝錄者為其他事件云云，均不可
    採。　　
　2.按刑法第23條之正當防衛，以對於現在不法之侵害，而出於
    防衛自己或他人權利之行為為要件，如不法侵害已過去而為
    報復行為，或預料有侵害而不法侵害尚未發生，則其加害行
    為，自無正當防衛可言無正當防衛可言（最高法院110年度
    台上字第126、3471號判決意旨參照）。依上開勘驗現場監
    視器錄影檔案結果，告訴人固有以右手揮向被告之行為，然
    並未擊中被告，右手即遭被告捉住，之後告訴人並無繼續攻
    擊被告之行為，告訴人不法之侵害既已過去，即無現在不法
    之侵害可言，被告竟隨即毆打告訴人頭臉部，並拉扯告訴人
    向前跌倒，被告顯係基於報復之意傷害告訴人，其所為不符
    正當防衛要件之旨甚明，是被告及辯護人所辯被告行為屬正
    當防衛，亦不可採。
　3.又證人賴清甲之證述內容，與卷內其他客觀證據相符，尚無
    重大明顯瑕疵，並無刻意偏頗告訴人之情形。且證人賴清甲
    於本院審理時證稱：伊案發當時不認識告訴人等語（見本院
    卷第205頁），是被告空言主張告訴人為證人賴清甲所經營
    應召站旗下應召女，證人賴清甲偽證云云，並無足採，自無
    從據此為被告有利之認定。　
二、綜上，被告及辯護人所辯各節，均不可採，本件事證明確，
    被告犯行洵堪認定，應予依法論科。
叁、論罪科刑之理由：
一、核被告高敏華所為，係犯刑法第277條第1項之傷害罪。被告
    於上開時、地所為徒手揮打告訴人頭臉部、拉扯告訴人向前
    撲跌等舉動，係基於傷害之單一犯意，於同一地點、密切接
    近之時間實施，侵害同一法益，各行為之獨立性極為薄弱，
    依一般社會健全觀念，在時間差距上，難以強行分開，在刑
    法評價上，以視為數個舉動之接續施行，合為包括之一行為
    予以評價，較為合理，應屬接續犯。 
二、被告上訴意旨略以：本件是告訴人打伊，不是伊打告訴人云
    云，依本院上開論斷，自不可採，原審認定事實，尚無違誤
    。又原審認被告犯行，事證明確，並審酌「被告僅因細故，
    不思克制情緒、以和平、理性之方式避免與告訴人發生衝突
    ，竟傷害告訴人，所為實有不該；並考量被告於本院訊問時
    表明有與告訴人洽談調解之意，而經本院以電話聯絡及發函
    詢問告訴人後，均未獲回應，有本院公務電話紀錄、函文、
    訊問筆錄等在卷可稽，故被告迄今未與告訴人達成調(和)解
    ，或彌補其所受損害，及否認犯行之犯後態度；兼衡被告此
    前曾因傷害案件遭論罪科刑之素行，有臺灣高等法院被告前
    案紀錄表附卷可稽，及其碩士畢業之智識程度，有其個人戶
    籍資料查詢結果存卷足憑，暨其犯罪之動機、目的、手段、
    告訴人所受傷勢程度等一切情狀」，量處拘役30日，並諭知
    易科罰金之折算標準，核其量刑亦無逾越法定刑度、濫用權
    限或過重、失輕之不當情形，並已審酌被告犯罪之動機、目
    的、所生危害等情而為量刑，本院當予尊重。
三、綜上所述，本案經本院審理結果，認原審判決之認事用法均
    無違誤，量刑亦屬適當，應予維持，被告提起上訴，為無理
    由，應予駁回。
據上論斷，依刑事訴訟法第455條之1第1項、第3項、第364條、
第368條，判決如主文。
本案經檢察官林宏昌聲請簡易判決處刑，檢察官張添興到庭執行
職務。
中　　華　　民　　國　　111 　年　　4 　　月　　6 　　日
                  刑事第十三庭  審判長法  官  李宜娟
　　　　　　　　　                    法  官  洪瑞隆
　　　　　　　　　                    法  官  林德鑫
以上正本證明與原本無異。
本件判決不得上訴。 
                                      書記官  高郁婷
中　　華　　民　　國　　111 　年　　4 　　月　　13　　日
附錄本案論罪科刑法條全文：
中華民國刑法第277條
傷害人之身體或健康者，處五年以下有期徒刑、拘役或五十萬元
以下罰金。
犯前項之罪，因而致人於死者，處無期徒刑或七年以上有期徒刑
；致重傷者，處三年以上十年以下有期徒刑。